【裁判字號】    94,醫訴,8
【裁判日期】    950728
【裁判案由】    違反醫師法
【裁判全文】
臺灣臺北地方法院刑事判決               94年度醫訴字第8號
公  訴  人  臺灣臺北地方法院檢察署檢察官
被      告  丙○○
選任辯護人  鄧國璽律師
被      告  己○○
上列被告因違反醫師法案件，經檢察官提起公訴（九十四年度偵
字第一四○○五號），本院判決如下：
         主  文
丙○○共同未取得合法醫師資格，擅自執行醫療業務，處有期徒
刑壹年肆月，緩刑參年。淨水灌腸設備伍套、國際大腸水療協會
認定標準水療中心護理記錄表及健康問卷各拾紙，均沒收。
己○○共同未取得合法醫師資格，擅自執行醫療業務，處有期徒
刑壹年貳月，緩刑貳年。淨水灌腸設備伍套、國際大腸水療協會
認定標準水療中心護理記錄表及健康問卷各拾紙，均沒收。
       犯罪事實
一、丙○○於民國九十三年四月三十日因詐欺案件經本院判處有
    期徒刑八月，緩刑二年，於九十三年六月三日確定，緩刑期
    滿緩刑未經撤銷，刑之宣告失其效力；己○○無犯罪前科。
二、丙○○於九十年六月初向霖園國際美容有限公司經營者徐志
    琳頂下該公司位於台北市○○○路○段一○○號一樓及地下
    一樓之忠孝旗艦店大腸水療部－「日月星名店」，承租上開
    店址及購買店內之大腸水療機，經營大腸水療業務，並僱用
    己○○為「日月星名店」協理，擔任該店現場負責人，另亦
    透過徐志琳與具有合法醫師資格之乙○○簽定聘僱合約書，
    由乙○○擔任「日月星診所」之執業醫師，並向主管機關申
    請與「日月星名店」同址之「日月星診所」開業執照，惟因
    醫療業務執行處所不符規定，致「日月星診所」之開業執照
    遲未經核發下來，遂變通改將「日月星名店」之負責人變登
    記為乙○○（九十年八月一日完成變更登記）。丙○○、己○○與具有合法醫師資格之乙○○（未經公訴人起訴）三人
    均明知診斷或以儀器為民眾施行洗腸（俗稱大腸水療），均
    屬醫療行為，其中診斷應由醫師親自執行，大腸水療亦應在
    醫師指示下，始得委由具有醫事人員資格之人執行。至護理
    人員（即護理師及護士）未經取得合法醫師資格，僅能進行
    健康問題之護理評估、預防保健之護理措施、護理指導及諮
    詢，亦僅能在醫師指示下始得實施醫療輔助行為，不得擅自
    執行醫療業務，三人猶於九十年七月間某日「日月星名店」
    頂下後開始營業起，與受僱之庚○○、丁○○、戊○○、李
    如玉、辛○○、甲○○、張劭伶、李靈蕊、蔡麗文、黃鈺佩
    、李康萁、戴盈芳、林于馨、翁珮綾等具有護士證書之護士
    （均未據公訴人起訴），共同基於犯意聯絡，先由陳雅玲等
    護理人員以問卷方式對上門客人進行診斷，護理人員評估認
    為客人為健康者，即帶客人至地下一樓所設置之五間水療室
    （編號Ｒ一、Ｒ二、Ｒ三、Ｒ五、Ｒ六）逕為客人以淨水灌
    腸設備進行洗腸，僅對於客人之健康情狀尚有疑問，始由乙○○親自診斷，並在其指示下為客人進行大腸水療，以上開
    方式共同擅自執行醫療業務。迨於台北市政府衛生局大安區
    衛生所、北投區衛生所接獲檢舉共組聯合稽查小組，於九十
    年九月二十日下午三時許前往「日月星名店」查察，該店因
    納莉颱風停止營業，現場僅有五名客人在候客區詢問水療情
    形，休息室有四名員工，地下室亦有數名清潔人員在清理災
    後湮水雜物，乙○○醫師經通知而於當日下午三時三十分許
    抵達「日月星名店」，並提供十份客戶護理記錄表、健康問
    券調查資料（客戶：周慧宜、馮珠蘭、陳施能、丁領翔、林
    則汝、陳家良、林信平、徐瑩筠、顏葆仁、陳品蓁），經大
    安區衛生所聯合稽查醫事人員以電話查訪上開資料之客戶因
    而查悉乙○○未親自看診，委由護理人員以問卷方式先自行
    判斷客人健康情況，且未在醫師指示之下，逕為周慧宜、林
    則汝等客人以淨水灌腸設備進行大腸水療之情事。而丙○○
    亦經營至九十年十二月底即將「日月星名店」結束營業。
三、案經臺北市政府衛生局移請臺灣士林地方法院檢察署檢察官
    呈請臺灣高等法院檢察署檢察長令轉臺灣臺北地方法院檢察
    署檢察官偵查起訴。
    理  由
一、訊據被告己○○對於上揭事實，已經供承在卷（九十五年七
    月六日本院審理），被告丙○○承認其係「日月星名店」之
    出資經營者，惟否認有任何違反醫師法之犯行，辯稱：「…
    我有請三個醫師在看診，而且我申請的執照也有下來…」（
    九十四年十一月一日準備程序）、「…那時候不知道要登記
    診所，誤登記為營利事業，所以乙○○才出面告我…」（九
    十四年十二月三日本院審理）、「…可能我自己很少在店裡
    ，有管理不當或督導不周的地方…我不是醫師不能自己看診
    ，我又很少去店裡面，我有錯是錯在管理不當…」（九十五
    年七月六日本院審理）等語。經查：
(一)、被告丙○○於九十年六月初向霖園國際美容有限公司經營者
    即證人徐志琳頂下該公司位於台北市○○○路○段一○○號
    一樓及地下一樓之忠孝旗艦店大腸水療部－「日月星名店」
    ，承租上開店址及購買店內之大腸水療機，經營大腸水療業
    務，並僱用被告己○○為「日月星名店」協理，擔任該店現
    場負責人，及僱用具有護士證書之庚○○、丁○○、戊○○
    、李如玉、辛○○、甲○○、張劭伶、李靈蕊、蔡麗文、黃
    鈺佩、李康萁、戴盈芳、林于馨、翁珮綾等護士在「日月星
    名店」操作淨水灌腸設備為上門客人施行洗腸，另透過徐志
    琳與具有合法醫師資格之乙○○簽定聘僱合約書，由乙○○
    擔任「日月星診所」之執業醫師，向主管機關申請與「日月
    星名店」同址之「日月星診所」開業執照，惟因醫療業務執
    行處所不符規定而致「日月星診所」之開業執照遲未經核發
    下來，遂變通改將「日月星名店」之負責人變登記為乙○○
    （九十年八月一日完成變更登記）之情，已據被告丙○○、
    己○○、證人徐志琳陳述在卷，並有聘僱合約書、房屋租賃
    契約書二份、台北市政府營利事業登記證二紙（皆影本，台
    灣士林地方法院檢察署九十二年度偵字第六一二號卷第十八
    頁至第三十頁）在卷可稽。
(二)、台北市政府衛生局大安區衛生所接獲檢舉而與北投區衛生所
    共組聯合稽查小組，於九十年九月二十日下午三時許前往上
    址「日月星名店」查察，現場一樓有一櫃台、候客區、諮詢
    室、辦公室、休息室、櫃台置放大腸水療單，地下室有燒熱
    水的鍋爐（兩個）、水療間五間（每一間設有大腸水機、一
    張床、衛浴設備）、一間水力按摩床、一間冥想室，現場櫃
    台有四位小姐接聽電話，有五名客人在候客區詢問水療情形
    ，休息室有四名員工，地下室亦有數名清潔人員在清理災後
    湮水雜物，因納莉颱風停止營業，沒有水療師（護理人員）
    ，沒有病人，現場未見有從事醫療行為，乙○○醫師經通知
    而於同日下午三時三十分許抵達「日月星名店」，經調閱大
    腸水療顧客資料，僅有「國際大腸水療協會認定標準水療中
    心」問卷記錄表及護理記錄表，並無病歷及診察或醫囑記載
    各情，亦有台北市衛生局九十年十月十六日北市衛三字第九
    ○二四七七八九○○號函及檢附之台北市政府衛生局大安區
    衛生所九十年九月二十四日北市安衛三字第九○六○五五四
    五○○號函、醫院診所違規案件暨查緝密醫現場記錄影本、
    醫療問卷及護理紀錄表影本十份在卷可稽（台灣士林地方法
    院檢察署九十年度他字第二三四六號卷第五頁至第七頁、第
    十頁、第十三頁至第二十四頁）。
(三)、按醫師法第二十八條之所謂醫療業務，係指以醫療行為為職
    業而言，不問是主要業務或附隨業務，凡職業上予以機會，
    為非特定多數人之醫療行為均屬之，是「…按凡以治療、矯
    正或預防人體疾病、傷害、殘缺為目的，所為的診察、診斷
    及治療；或基於診察、診斷結果，以治療為目的，所為的處
    方、用藥、施術或處置等行為的全部或一部，總稱為醫療行
    為。…以儀器『淨水灌腸設備』（即洗腸機）進行洗腸，其
    使用方式及治療原理，應屬具侵入性之醫療行為，依規定應
    由具醫事人員資格者，在醫師指示下始得為之」、「按醫療
    工作之診斷、處方、手術、病歷記載、施行麻醉等醫療行為
    ，應由醫師親自執行，輔助人員，縱在醫師指導下，亦不得
    為之」，有行政院衛生署八十八年十二月三日衛署醫字第八
    八○六九三七二號函（台灣士林地方法院檢察署九十二年度
    偵字第六一二號卷第五頁）、九十四年四月二十一日衛署字
    第○九四○二○三三五二號函（本院卷(一)第十七頁、第十八
    頁）可稽。足證「診斷」係屬應由醫師親自執行之醫療行為
    ，不得委由護理人員行之；而大腸水療因具侵入性，亦須在
    醫囑下，始得由護理人員執行實施。
(四)、雖然被告丙○○歷次以：「…客人有經過乙○○醫師診治。
    後來汪醫師離開後又有請一位蔡醫師…我的時候都有汪醫師
    或蔡醫師在診治（若客人身體狀況比較好，會找醫生來看否
    ？）會請醫師來問一下，沒有狀況就由護理人員進行水療…
    」（九十二年四月二十八日偵查）、「…大腸水療屬保健性
    質，這方面我不懂…（顧客要不要看診，現場由何人決定其
    要不要看診？）這方面我不清楚。要問現場己○○才知…」
    （九十二年六月二十六日偵查）、「…我不清楚，我到店裡
    時間很短，且我是外行人，我不知道有醫生才能做大腸水療
    ，我只記得申請牌照要有醫生，外國都不用醫生就能做，所
    以我認為國內也不用，這是慣性問題…（曾否在國外開過大
    腸水療？）沒有…」（九十四年八月二十二日偵查）、「…
    我有請三個醫師在看診，而且我申請的執照也有下來，剛開
    始在設日月星名店的時候不知道經營大腸水療業務需要執照
    ，所以我也申請執照…」（九十四年十一月一日準備程序）
    、「…我們只是看現場員工，另有請醫師，是乙○○及蔡醫
    師…汪醫師在的時候，診所的證照還沒有下來。在歐美國家
    是不用醫師就可以作大腸水療的…」（九十四年十二月九日
    本院審理）等語。然而，「日月星名店」之顧客前去做大腸
    水療時，均係護理人員先以問卷方式進行診斷，由護理人員
    評估認為客人為健康者，即帶客人至地下一樓所設置之五間
    水療室（編號Ｒ一、Ｒ二、Ｒ三、Ｒ五、Ｒ六）逕為客人以
    淨水灌腸設備進行洗腸，僅對於客人之健康情狀尚有疑問，
    始由乙○○醫師親自診斷，並在其指示下為客人進行大腸水
    療之情，已據被告己○○於九十二年三月二十日、九十二年
    六月二十六偵查、九十四年十二月九日、九十五年七月六日
    本院審理供述：「…（在日月星名店進行大腸整療時，有無
    醫師問診？）有時是乙○○問診，有時沒有…若客人比較不
    舒服會請乙○○問診，若是常客或情況較正常的則不問診…
    （乙○○在場時期多久？）為二、三個月之久，每天都在早
    上十一、二點上班，下午六點下班，應是九十年六月到八月
    …他們是比較正常的或是常客，所以沒有醫師看診，乙○○
    職章應是護士自己蓋的…醫師的章放在乙○○的辦公室…」
    （九十二年三月二十日偵查）、「…幾乎都是乙○○口頭問
    診。我們有填一張問卷表，櫃台問顧客有無不舒服，不舒服
    ，就帶去給乙○○問診，看該問卷表是何護士交客人填寫，
    就由該護士帶去。我們有排班，由護士在櫃台等候顧客上門
    。櫃台還有其他行政人員負責接聽電話…（由何人來過濾判
    斷是否正常？是否常客？）由值班護士…」（九十二年六月
    二十六日偵查）、「…客人進來的時候，護士會問有無不舒
    服，如果他有毛病的話，會跟護士說，護士再跟醫師說，然
    後醫師再告訴護士怎麼處理…（要不要把客人帶到醫師那邊
    看診？）有的有，有的沒有…」（九十四年十二月九日本院
    審理）、「…上門的客人沒有經過醫師看過就做大腸水療就
    是違反醫師法，因為客人到店裡有的有經過醫師看診，有的
    沒有…」（九十五年七月六日本院審理）等語綦詳，而且台
    北市政府衛生局大安區衛生所、北投區衛生所接獲檢舉共組
    聯合稽查小組，於九十年九月二十日下午三時許前往上址「
    日月星名店」查察而調取之顧客資料影本，僅有「國際大腸
    水療協會認定標準水療中心」問卷記錄表及護理記錄表，並
    無病歷及診察或醫囑記載，已如前述，而前揭資料之顧客即
    證人周慧宜、林則汝、林信平、徐瑩筠、蔡葆仁、丁翎翔、
    陳施能於九十二年二月二十五日前往台灣士林地方法院檢察
    署應訊時均具結證述前往「日月星名店」做大腸水療時均沒
    有經過任何醫師看診，是先買水療券，接著填身體健康狀況
    的表格後，即由護士帶領前去水療室直接由護士操作水療機
    對其等進行大腸水療之詞，並由被告丙○○供述：「我不知
    道有醫生才能做大腸水療，我只記得申請牌照要有醫生，外
    國都不用醫生就能做，所以我認為國內也不用，這是慣性問
    題…（曾否在國外開過大腸水療？）沒有…」（九十四年八
    月二十二日偵查）、「…在歐美國家是不用醫師就可以作大
    腸水療的…」（九十四年十二月九日本院審理），益徵被告
    丙○○經營之「日月星名店」，確係由未經取得合法醫師資
    格之護理人員，逕行為客人執行診斷及大腸水療之醫療行為
    ，且為被告丙○○所知悉至明。
(五)、至於證人即受僱在「日月星名店」任護士之戊○○、丁○○
    均證述：「…病人上門之後，先填寫問卷，然後給醫師看是
    否能夠作大腸水療，醫師說可話就由護士帶病人下去水療室
    操作，病人做完水療之後，就由護士填寫護理紀錄表…我值
    班的時候，我的病人是有給醫師看…病人第二次以後再到店
    裡時，醫生也是先有看一下才作大腸水療…」（九十五年四
    月七日本院審理，戊○○）、「…我們有資料給客人填寫，
    是客人自己填寫，客人就在寫的時候，醫生旁邊詢問，評估
    可以做大腸水療的話就做。我們就把病人帶到診療間去做大
    腸水療。醫師也會對病人觸診…」（九十五年四月七日本院
    審理，丁○○）等語，然而二人上開證詞，與「日月星名店
    」之營利業登記證登記之負責人，且具有合法醫師資格之證
    人乙○○於偵查中陳述未曾在「日月星名店」替上門客人看
    診從事醫療行為之詞不符，亦與台北市政府衛生局大安區衛
    生所、北投區衛生所聯合稽查小組於九十年九月二十日下午
    三時至「日月星名店」查察，證人乙○○經通知而到場制作
    談話紀錄時陳述：「…顧客進來由我親自問診，有時水療師
    問診，如無慢性疾病或有關禁忌，問後即可由水療師執行大
    腸水療…本店內水療師皆為具護理人員證書者執行，且所有
    來店的人皆為健康的人，並不須要如醫院內看診程序看診，
    由問診過沒問題即可執行大腸水療，所以沒有每一個顧客皆
    一定由我親自看過…」等詞亦有出入，又證人戊○○、丁○○均稱在日月星名店任職數月（至一年），每天工作時間自
    早上八時至下午四、五時，月休四至六日，其等僅見過一名
    醫師在「日月星名店」執行醫療行為，是一名年紀稍長之男
    性醫師，而證人乙○○民國十六年十二月十六日出生，斯時
    七十三歲，是年紀稍長，惟被告丙○○、己○○二人均稱證
    人乙○○在「日月星名店」執行醫療行為之時間約二月，其
    後是蔡姓醫師，並提出支付證人乙○○九十年七月、八月薪
    資之發票日分別為九十年八月十五日、九十年九月十日之支
    票影本二紙（台灣士林地方法院檢察署九十二年度偵字第六
    二一號卷第一五四頁至第一五六頁）為證，顯然證人戊○○
    、丁○○陳稱其等在「日月星名店」工作其間，證人乙○○
    皆有在該址替上門客人看診執行醫療行為之詞並非實情，皆
    不足採。何況「日月星名店」之顧客前去做大腸水療時，均
    係護理人員先以問卷方式進行診斷，並由護理人員評估認為
    客人為健康者，即帶客人至地下一樓所設置之五間水療室（
    編號Ｒ一、Ｒ二、Ｒ三、Ｒ五、Ｒ六）逕為客人以淨水灌腸
    設備進行洗腸，已據被告己○○、證人周慧宜、林則汝、林
    信平、徐瑩筠、蔡葆仁、丁翎翔、陳施能陳述綦詳。由於證
    人戊○○、丁○○均考領有護士證書，有護士證書影本二紙
    在卷可稽（本院卷(二)四十頁、第四十一），對於護理人員因
    未具合法醫師資格，僅能進行健康問題之護理評估、預防保
    健之護理措施、護理指導及諮詢，實施醫療輔助行為亦僅能
    在醫師指示下始得為之，不得擅自執行醫療業務之護理人員
    法第二十四條規定，自應知之甚稔，且應確實遵守，其二人
    受僱在「日月星名店」自行對上門客人以問卷方式對上開客
    人進行診斷，經評估認為客人為健康者，即帶客人至地下一
    樓所設置之五間水療室逕為客人以淨水灌腸設備進行洗腸，
    其二人及其他受僱予「日月星名店」之護理人員，與被告丙○○、己○○、證人乙○○就上開未取得合法醫師資格而擅
    自執行醫療業務之行為，有犯意聯絡與行為分擔至明。
綜上論述，被告丙○○前揭辯解係卸責之詞，不足採信。本件事
證明確，被告丙○○、己○○前揭犯行均堪認定，應予依法論科
。
二、被告二人行為後，本案論罪科刑有關之法律已修正變更，茲
    敘明其比較適用如下：
(一)、按醫師法於九十一年一月十六日修正公布，並於九十一年一
    月十八日生效施行，修正前之醫師法第二十八條第一項規定
    ：「未取得合法醫師資格，擅自執行醫療業務者，處一年以
    上三年以下有期徒刑，得併科新台幣三萬元以上十五萬元以
    下罰金，其所使用之藥械沒收之。但合於左列情形之一者，
    不在此限：一、在中央衛生主管機關認可之醫院，於醫師指
    導下實習之國內醫學院、校學生或畢業生；二、在醫療機構
    於醫師指示下之護士、助產士或其他醫事人員；三、合於第
    十一條第一項但書規定者；四、臨時施行急救者。」，修正
    後之醫師法第二十八條第一項規定：「未取得合法醫師資格
    ，擅自執行醫療業務者，處六個月以上五年以下有期徒刑，
    得併科新台幣三十萬元以上一百五十萬元以下罰金，其所使
    用之藥械沒收之。但合於左列情形之一者，不罰：一、在中
    央主管機關認可之醫療機構，於醫師指導下實習之醫學院、
    校學生或畢業生；二、在醫療機構於醫師指示下之護理人員
    、助產人員或其他醫事人員；三、合於第十一條第一項但書
    規定；四、臨時施行急救。」，修正後之醫師法第二十八條
    第一項將法定最高刑度提高為五年以下有期徒刑，顯較修正
    前之法定最高刑度三年以下有期徒刑為高，依刑法第二條第
    一項比較新舊法適用之結果，自應以適用修正前之醫師法第
    二十八條第一項之規定，較有利於被告丙○○、己○○。
(二)、刑法亦於九十四年二月二日修正公布，並九十五年七月一日
    起施行，其中第二十八條修正前原規定：「二人以上共同實
    施犯罪之行為者，皆為正犯」，修正後為：「二人以上共同
    實行犯罪之行為者，皆為正犯」，揆諸本條之修正理由係為
    釐清陰謀共同正犯、預備共同正犯、共謀共同正犯是否合乎
    本條規定之正犯要件，而本案被告丙○○、己○○共同未取
    得合法醫師資格，擅自執行醫療業務之犯行，既屬實行犯罪
    行為之正犯，則適用修正前第二十八條規定論擬，對被告丙○○、己○○並無不利。
(三)、此外，刑法修正施行後，緩刑之宣告，應適用新法第七十四
    條之規定（九十五年五月二十三日最高法院九十五年度第八
    次刑庭總會決議）。至沒收之從刑因附屬於主刑，自應依主
    刑所適用之法律即舊法相關規定宣告之，併此敘明。
三、按護理人員因未具合法醫師資格，僅能進行健康問題之護理
    評估、預防保健之護理措施、護理指導及諮詢，實施醫療輔
    助行為亦僅能在醫師指示下始得為之，不得擅自執行醫療業
    務。護理人員法第二十四條定有明文。是護理人員執行診斷
    工作，或未經醫師指示擅自實施醫療輔助行為，均係犯醫師
    法第二十八條第一項前段未取得合法醫師資格，擅自執行醫
    療業務之罪。又醫師法第二十八條第一項前段之罪，以未具
    合法醫師資格為犯罪構成要件之一，然如未具合法醫師資格
    者與具合法醫師資格者共同犯該罪，尚非不能成立共同正犯
    （最高法院八十六年度台上字第二六二號判決參照）。查本
    件被告丙○○雖有與具有醫師資格之乙○○醫師訂立聘僱合
    約書由乙○○在「日月星名店」擔任負責醫師，然應由具有
    合法醫師資格之醫師親自執行之診斷工作，係由值班護理人
    員對上門客人以問卷方式代之，且在護理人員自行評估客人
    屬於健康者，未經醫師親自指示，又逕由護理人員為客人進
    行大腸水療之情，均如前述，上開行為自屬未取得合法醫師
    資格，擅自執行醫療業務，從而被告丙○○、己○○二人所
    為核係犯修正前醫師法第二十八條第一項前段之罪，而被告
    丙○○、己○○與乙○○醫師及庚○○、丁○○、戊○○、
    李如玉、辛○○、甲○○、張劭伶、李靈蕊、蔡麗文、黃鈺
    佩、李康萁、戴盈芳、林于馨、翁珮綾等護士之間，彼此有
    犯意聯絡及行為之分擔，均為共同正犯。擅自執行醫療業務
    者之所謂業務，係指以反覆同種類之行為為目的之社會活動
    ，無論受其診治之人多少，或同一人受診多少次，均屬一個
    業務行為。爰審酌被告丙○○、己○○均未曾有期徒刑之宣
    告（有臺灣高等法院被告全國前案紀錄表可按）、其等犯罪
    動機、手段、被告丙○○是負責人，己○○則係支領薪資受
    僱被告丙○○擔任現場負責人、行為時間及犯罪後態度等一
    切情狀，分別量處如主文所示之刑。又被告丙○○、己○○
    二人均未曾受有期徒刑之宣告，有台灣高等法院被告全國前
    案紀錄表在卷可稽），其等因一時思慮，偶罹刑典，經此罪
    刑之宣告後，當知所警惕，信無再犯之虞，本院認就其等所
    宣告之刑以暫不執行為適當，爰就被告丙○○宣告緩刑三年
    ，就被告己○○宣告緩刑均二年，以啟自新。設置在「日月
    星名店」水療室（編號Ｒ一、Ｒ二、Ｒ三、Ｒ五、Ｒ六）內
    之淨水灌腸設備五套，為被告丙○○所有供護理人員擅自執
    行醫療業務所用之器械，雖未扣案，然無證據證明業已滅失
    ，應均依醫師第二十八條第一項中段規定宣告沒收。另未扣
    案之國際大腸水療協會認定標準水療中心護理記錄表及健康
    問卷各十紙（周慧宜、馮珠蘭、陳施能、丁領翔、林則汝、
    陳家良、林信平、徐瑩筠、顏葆仁、陳品蓁），則屬被告丙○○所有供護理人員問診所用之物，亦均依修正前刑法第三
    十八條第一項第二款規定沒收。
據上論斷，應依刑事訴訟法第二百九十九條第一項前段，修正前
醫師法第二十八條第一項前段、中段，刑法第二條第一項前段、
第十一條前段、第七十四條第一項第一款、修正前刑法第二十八
條、第三十八條第一項第二款，判決如主文。
本案經檢察官高怡修到庭執行職務
中    華    民    國    95    年    7     月    28    日
                        臺灣臺北地方法院刑事第十庭
                             審判長法 官 林 婷 立
                                   法 官 紀 文 惠
                                   法 官 林 柏 泓
如不服不判決，應於判決送達後十日內向本院提出上訴狀（應附
繕本），上訴於臺灣高等法院。
以上正本證明與原本無異。
                                  書記官 惠 莊
中    華    民    國    95    年    7     月    28    日
附錄本案論罪科刑法條：
修正前醫師法第二十八條：
未取得合法醫師資格，擅自執行醫療業務者，處一年以上三年以
下有期徒刑，得併科新台幣三萬元以上十五萬元以下罰金，其所
使用之藥械沒收之但合於左列情形之一者，不在此限：
  一  在中央衛生主管機關認可之醫院，於醫師指導下實習之國
      內醫學院、校學生或畢業生。
  二  在醫療機構於醫師指示下之護士﹑助產士或其他醫事人員。
  三  合於第十一條第一項但書規定者。
  四  臨時施行急救者。
犯前項之罪因而致人傷害或死亡者，應依刑法加重其刑至二分之
一，並負損害賠償之責。


司法院資訊處製作；財團法人民間司法改革基金會備份。
